【裁判字號】    97,交聲,1884
【裁判日期】    980213
【裁判案由】    交管條例聲異
【裁判全文】
臺灣板橋地方法院刑事裁定            97年度交聲字第1884號
原處分機關  交通部公路總局臺北區監理所
異  議  人
即受處分人  又華實業股份有限公司
代  表  人  甲○○
上列異議人即受處分人因違反道路交通管理處罰條例案件，對於
交通部公路總局臺北區監理所於97年6 月12日所為之裁決處分（
原處分案號：北監自裁字裁40-RA0000000號），聲明異議，本院
裁定如下：
    主  文
異議駁回。
    理  由
一、原處分意旨略以：異議人即受處分人又華實業股份有限公司
    （下稱又華公司）所有車牌號碼5D-6098 號自用小客車，於
    民國96年7 月21日下午4 時39分許，因汽車駕駛人駕駛上開
    自用小客車行經基隆市29號橋、最高速限時速為50公里之路
    段，以時速66公里之速度行駛，經雷射測速儀測得異議人超
    速行駛及照相存證，並經基隆市警察局交通警察隊員警以基
    警交字第RA0000000 號舉發違反道路交通管理事件通知單逕
    行舉發，嗣經交通部公路總局臺北區監理所於97年6 月12日
    依道路交通管理處罰條例第40條、第63條第1 項第1 款之規
    定，以北監自裁字裁40-RA0000000號違反道路交通管理事件
    裁決書裁處異議人罰鍰新臺幣（下同）2,200 元，並記違規
    點數1 點。
二、聲明異議意旨略以：異議人又華公司原設立登記於「臺北縣
    中和市○○路523 巷11弄39號1 樓」，嗣因該址出售他人，
    乃於95年2 月間向國稅局申請停止營業，並於同年7 月6 日
    以傳真文件向臺北區監理所申報通訊地址為「臺北縣板橋市
    ○○路○ 段295 號15樓」，臺北區監理所仍將罰單寄至臺北
    縣中和市○○路523 巷11弄39號1 樓，原舉發機關即以該罰
    單因異議人遷移不明遭郵局退件而為公示送達完成送達程序
    ，以致又華公司喪失逕繳最低罰鍰之機會，嚴重影響異議人
    之權益，為此不服，爰依法聲明異議，請求撤銷原處分云云
    。
三、按汽車駕駛人，行車速度，超過規定之最高時速，處新臺幣
    1,200 元以上2,400 元以下罰鍰，並計違規點數1 點，道路
    交通管理處罰條例第40條、第63條第1 項第1 款分別定有明
    文。又送達，於應受送達人之住居所、事務所或營業所為之
    ；當事人應為送達之處所不明者，行政機關得依申請，准為
    公示送達；有前項所列各款之情形而無人為公示送達之申請
    者，行政機關為避免行政程序遲延，認為有必要時，得依職
    權命為公示送達；當事人變更其送達之處所而不向行政機關
    陳明，致有第一項之情形者，行政機關得依職權命為公示送
    達；公示送達自前條公告之日起，其刊登政府公報或新聞紙
    者，自最後刊登之日起，經20日發生效力，行政程序法第72
    條第1 項前段、第78條第1 項第1 款、第2 項、第3 項、第
    81條前段亦分別規定明確。
四、經查：
(一)本件異議人又華公司所有，由甲○○所駕駛之上開自用小客
    車，於96年7 月21日下午4 時39分許，行經基隆市29號橋處
    ，因未遵守該地限速50公里之規定而以時速66公里違規超速
    行駛，經警以科學儀器拍照逕行舉發之違規事實，有基隆市
    警察局基警交字第RA0000000 號舉發違反道路交通管理事件
    通知單、採證照片影本各1 紙在卷可稽（見本院卷（一）第
    7頁），並為異議人所不否認，應堪信為真實。
(二)查本件違規通知單係於96年8 月8 日填單，以掛號郵寄至異
    議人登記之上開車籍地址即「臺北縣中和市○○路523 巷11
    弄39號1 樓」，嗣經郵政機關以「遷移不明」為由將該舉發
    通知單退回，並經基隆市警察局為公示送達等情，此有基隆
    市警察局基警交字第RA0000000 號舉發違反道路交通管理事
    件通知單、採證照片影本、大宗郵資已付掛號函件第341404
    號信封影本、基隆市警察局基警交字第0960069805號函及公
    示送達舉發違反道路交通管理事件通知單送達名冊各1 份附
    卷可憑（見本院卷（一）第7 、8 、16至20頁），故該通知
    單之送達已合法生效，交通部公路總局臺北區監理所並據此
    作成裁決書。又異議人在監理機關登記之車籍地址為「臺北
    縣中和市○○路523 巷11弄39號1 樓」，其間並無申請變更
    登記，有汽車車籍查詢報表1 紙在卷可憑（見本院院（一）
    第14頁反面），足見異議人在公路監理機關所登記之車籍地
    址確為「臺北縣中和市○○路52 3巷11弄39號1 樓」，此與
    上開基隆市警察局交通警察隊郵寄送達之地址經核相符，且
    異議人之代表人甲○○亦自承於95年2 月間即將又華公司地
    址遷移至「臺北縣板橋市○○路○ 段295 號15樓」，但未向
    公路監理機關辦理登記等情，是舉發單位通知送達異議人登
    記之車籍地址既然無誤，則核諸舉發單位上開送達程序，於
    法即無不合，是本件違規舉發通知單要屬已合法送達於異議
    人，異議人遷移地址未依規定辦理變更登記以致未能收受，
    係可歸咎於己，自難藉以諉諸處分機關之裁罰不當。
(三)至異議人又華公司之代表人甲○○辯稱：95年7 月間曾以傳
    真之方式向臺北區監理所辦理異議人通訊地址變更云云。惟
    按汽（機）車車身式樣、輪胎隻數或尺寸、燃料種類、座位
    、噸位、引擎、車架、車身、頭燈等設備或使用性質、顏色
    、汽車所有人名稱、地址等如有變更，均應向公路監理機關
    辦理登記，道路交通安全規則第23條第1 項定有明文。是汽
    （機）車所有人之住址如有變更，應即向公路監理機關辦理
    登記。倘異議人已變更其住址，卻未依上開規定向公路監理
    機關辦理變更登記，以致上開舉發通知單仍向車籍地址送達
    ，縱異議人未實際收受該舉發通知單，此等未依規定辦理車
    籍地址變更以致漏收通知單之不利事項，即應歸責於異議人
    本身，上開舉發通知單已生合法送達之效力，再者，縱使異
    議人之代表人甲○○曾以傳真文件向臺北區監理所辦理異議
    人通訊地址變更，然觀諸異議人所提出之又華公司現增新通
    訊地址傳真文件1 紙，其上僅載明：「請貴單位以新通訊地
    址（即板橋市○○路○ 段295 號15樓）寄發稅單，以免漏繳
    」等語，則依上開文意以觀，異議人係請監理機關將稅單寄
    發至新的通訊地址，並未向監理機關辦理車籍住址變更，益
    徵異議人之代表人辯稱已向監理單位辦理變更通訊地址云云
    ，顯係事後卸責之詞，尚難採信。
(四)另本院依職權向基隆市警察局函詢結果，該局拍攝上開自用
    小客車超速違規所使用雷達測速儀器，有每年送標準檢驗局
    檢定合格之證書，主機、閃光燈、驅動馬達及控制盒等，並
    無損壞情事，此有該局基警交字第0970026976號函暨檢附經
    濟部標準檢驗局雷達測速儀檢定合證證書2 紙在卷可佐（見
    本院卷（二）第3 、4 、5 頁），因此，本件舉發機關所使
    用之雷達測速照相儀器之準確度，應值得信賴，當無測速錯
    誤之疑慮。
五、綜上所述，異議人所有之上開自用小客車，於上開時、地，
    確有以時速66公里速度超速行駛之事實既可認定，則原處分
    機關據以援引前揭規定，並參酌違反道路交通管理事件統一
    裁罰基準表之規定，裁處異議人罰鍰2,200 元，並記違規點
    數1 點，於法並無何違誤或不當之處。本件異議為無理由，
    應予駁回。
據上論斷，應依道路交通管理處罰條例第87條第2 項、道路交通
案件處理辦法第19條，裁定如主文。
中    華    民    國    98    年    2     月    13    日
                     交通法庭  法  官  錢衍蓁
上列正本證明與原本無異。
如不服本裁定，應於裁定送達後五日內敘明抗告理由，向本院提
出抗告狀。
                               書記官  劉靜慧
中    華    民    國    98    年    2     月    16    日


司法院資訊處製作；財團法人民間司法改革基金會備份。
